臺灣士林地方法院刑事判決
110年度金訴字第427號
公  訴  人  臺灣士林地方檢察署檢察官
被      告  林俊樺


上列被告因違反洗錢防制法等案件，經檢察官提起公訴（110年
度偵字第10727號、110年度偵字第10739號），暨併案審理（110
年度偵字第13162號、110年度偵字第16269號）， 被告於本院準
備程序中為有罪之陳述，本院合議庭裁定由受命法官獨任改依簡
式審判程序審理，並判決如下：
    主  文
林俊樺幫助犯詐欺取財罪，處有期徒刑參月，如易科罰金，以新
臺幣壹仟元折算壹日。
    犯罪事實
一、林俊樺明知一般人申請金融帳戶使用並無困難，而無故取得
    他人金融帳戶使用之行徑常與財產犯罪密切相關，且得預見將自
    己帳戶及金融卡提供予不認識之他人使用，可能幫助掩飾或隱匿
    他人因犯罪所得財物，致使被害人及警方追查無門，竟基於
    貸款需求而基於幫助詐欺取財之不確定故意，於民國110年1
    月6日前至109年12月底某日某時許，在新北市淡水區不詳地
    點，將其所設台新商業銀行帳號000-00000000000000號帳戶
    （下稱台新銀行帳戶）之存摺、提款卡及密碼借予在工地認
    識之真實姓名、年籍不詳自稱「張哲偉」之詐欺者使用。嗣該
    名詐欺者意圖為自己不法所有，基於詐欺取財之犯意，分別
    向如附表所示陳圻泯等人，於如附表所示時、地，詐得如附
    表所示款項，而依指示將款項匯入如附表詐欺帳戶欄所示之
    帳戶後，旋遭提領一空。嗣因如附表所示陳圻泯等人發覺受
    騙，報警處理，始循線查悉上情。
二、案經臺北市政府警察局內湖分局報告臺灣士林地方檢察署檢
    察官偵查起訴暨併案審理。
    理  由
一、本件被告林俊樺所犯係死刑、無期徒刑、最輕本刑為3年以
    上有期徒刑以外之罪，其於準備程序中就被訴事實為有罪之
    陳述，經告知簡式審判程序之旨，並聽取公訴人、被告之意
    見後，本院合議庭認為適宜裁定由受命法官獨任進行簡式審
    判程序。又本件之證據調查，依刑事訴訟法第273條之2規定
    ，不受同法第159條第1項、第161條之2、第161條之3、第16
    3條之1及第164條至第170條規定之限制，合先敘明。
二、上開犯罪事實，業據被告林俊樺於本院準備程序及審理中坦
    承不諱，而告訴人陳圻泯、莊雯君、許郁芹、李佳穎確實於
    附表各編號所示之時間遭詐欺者以所示之方式，使其等均陷
    於錯誤，分別依指示匯款如所示金額至被告所設台新銀行帳
    戶，再遭提領一空之事實，業為證人即告訴人陳圻泯、莊雯
    君、許郁芹、李佳穎分別於警詢中證述明確（參見110偵107
    27卷第7頁至第10頁、110偵13162卷第9頁至第11頁、110偵1
    6269卷第33頁至第41頁）、告訴人陳圻泯之受理刑事案件報
    案三聯單、受理各類案件紀錄表、內政部警政署反詐騙諮詢
    專線紀錄表、受理詐騙帳戶通報警示簡便格式表、金融機構
    聯防機制通報單各1份（參見110偵10727卷第39頁至第51頁
    ）、告訴人陳圻泯提供之匯款交易查詢資料及對話擷圖各1
    份（參見110偵10727卷第87頁至第97頁）、被害人莊雯君之
    金融機構聯防機制通報單、受理刑事案件報案三聯單、受理
    各類案件紀錄表、內政部警政署反詐騙諮詢專線紀錄表各1
    份（參見110偵10739卷第49頁、第79頁至第84頁）、被害人
    莊雯君提供之對話紀錄擷圖及匯款交易明細查詢各1份（參
    見110偵10739卷第51頁至第74頁）、台新國際商業銀行110
    年2月17日台新作文字第11003362號函檢附帳號00000000000
    000自109年12月1日起至110年1月30日止之資金往來明細（
    含基本資料）各1份（參見110偵10727卷第17頁至第31頁、1
    10偵10739卷第19頁至第33頁）、被害人陳圻泯、莊雯君遭
    詐騙附表各1份（參見110偵10727卷第15頁至第16頁、110偵
    10739卷第15頁至第18頁）、台新國際商業銀行110年3月19
    日台新作文字第11006024號函檢附帳號00000000000000、00
    000000000000之基本資料及自109年11月1日起至110年3月11
    日止之交易明細各1份（參見110偵13162卷第25頁至第70頁
    ）、告訴人李佳穎之內政部警政署反詐騙諮詢專線紀錄表、
    受理詐騙帳戶通報警示簡便格式表、報案三聯單（參見110
    偵13162卷第90頁至第91頁、第110頁、第128頁、第155頁、
    第170頁、第173頁、第179頁、第203頁、第206頁、第223頁
    ）、告訴人李佳穎提供之遠東國際商業銀行存摺影本1份（
    參見110偵13162卷第103頁至第105頁）、台新國際商業銀行
    110年3月15日台新作文字第11006033號函檢附帳號00000000
    000000自110年1月1日起至110年1月31日止之交易明細（含
    基本資料）各1份（參見110偵13162卷第313頁至第315頁、1
    10偵16269卷第109頁至第122頁）、告訴人李佳穎提供之玉
    山銀行存款交易明細查詢頁面及存摺影本各1份（參見110偵
    13162卷第94頁至第99頁），、告訴人李佳穎提供之中華郵
    政存摺影本1份（參見110偵13162卷第100頁至第102頁）、
    告訴人許郁芹之內政部警政署反詐騙諮詢專線紀錄表、受理
    詐騙帳戶通報警示簡便格式表各1份、金融機構聯防機制通
    報單3份（參見110偵16269卷第43頁、第63頁至第69頁）、
    告訴人許郁芹提供之與詐騙集團成員間LINE聊天紀錄擷圖、
    OMI交友軟體網友頁面資訊擷圖各1份16269卷第141頁至第14
    7頁）、告訴人許郁芹提供之轉帳交易明細擷圖4張（參見11
    0偵16269卷第151頁至第153頁）。應甚明確，而堪認定。
三、按刑法所指故意，非僅指直接故意，尚包括間接故意不確定
    故意、未必故意）在內；所謂間接故意，乃指行為人對於構
    成犯罪事實，預見其發生而其發生並不違反其本意者而言，
    此為刑法第13條第2項所規範。而幫助犯之成立，除行為人
    主觀上須出於幫助之故意，客觀上並須有幫助之行為；且幫
    助行為，係指對他人實現構成要件之行為施予助力而言，幫
    助故意，則指行為人就被幫助者正欲從事犯罪或正在從事犯
    罪，且該犯罪有既遂之可能，而其行為復足以幫助他人實現
    構成要件，在被告主觀上有認識，尚不以確知被幫助者係犯
    何罪名為其必要。再者，金融帳戶為個人理財之工具，申請
    開設金融帳戶並無任何特殊之限制，一般民眾皆能自由申請
    開戶，並得同時在不同金融機構申請多數存款帳戶使用，乃
    眾所週知之事實。在金融機構開設帳戶，請領存摺及提款卡
    及密碼後，任何人即得持之辦理存、匯及轉帳使用，事關帳
    戶所有人權益之保障，帳戶所有人理應避免被不明人士利用
    或持之為與財產有關之犯罪工具，並期杜絕自己金融帳戶存
    款遭他人冒領之風險，此實為社會大眾按諸生活認知所極易
    體察之常識，被告理應知悉。況且，新聞媒體對於不肖詐騙
    人員常大量收購或使用他人存款帳戶後，再持以供作犯罪使
    用，藉此逃避檢警查緝之情事，亦多所報導。被告僅為貸款
    需求，率爾聽信對方要求，將攸關個人財產、信用且具專有
    性之本案帳戶存摺、提款卡及密碼，借予在工地認識不詳聯
    絡方式之自稱「張哲偉」使用，如此乖離常態之行為，以被
    告具有一般智識程度而言，當可輕易預見他人取得本案帳戶
    資料係供作非法使用，況被告於本院審理中亦供承「我承認
    檢察官起訴的犯罪事實，我的動作有瑕疵。我提供帳戶給張
    哲偉，他是我以前作工地的朋友，張哲偉的實際住址、聯絡
    電話，我均無。之前是有，但是我進去關之後，現在就查不
    到了。張哲偉只有跟我說借帳戶的目的是做博奕使用，但是
    如何使用，我也不清楚。張哲偉沒有給我報酬。我提供帳戶
    的時間為109 年12月底至110 年1 月初，我在淡水的工地給
    張哲偉存摺、提款卡、密碼，沒有印章。」等語（參見本院
    卷第50至51頁）。則縱被告不確知所交付本案帳戶存摺、提
    款卡及密碼之對象暨其所屬詐騙者犯罪行為之具體內容，惟
    其既已預見本案帳戶資料有遭詐騙者作為詐取財物之不法工
    具之可能，仍不計後果將本案帳戶資料借予不熟識之人，而
    容任該項犯罪行為之繼續實現，具有幫助他人詐欺取財之不
    確定故意已明。本件事證明確，被告之犯行，堪以認定。
四、論罪科刑之理由
  ㈠本件被告提供上開帳戶之存摺、金融卡及密碼供詐欺不法份
    子使用，使被害人因該詐欺不法份子詐騙而將款項匯入上開
    帳戶，僅為他人之詐欺取財犯行提供助力，尚無證據足以證
    明被告係以自己實施詐欺取財犯罪之意思，或與他人為詐欺
    取財犯罪之犯意聯絡，或有直接參與詐欺取財犯罪構成要件
    行為分擔，且依卷內現存證據並不足以證明本件係三人以上
    共同犯罪之情事。是核被告所為，係犯刑法第30條第1項前
    段、第339條第1項之幫助詐欺取財罪。又被告上開行為，使
    本案詐欺者對附表所示之4位被害人施以詐術，並分別使其
    等交付財物，係一行為觸犯4個幫助詐欺取財罪，為想像競
    合犯，應依刑法第55條前段規定，從一個幫助詐欺取財罪處
    斷。再被告以幫助他人犯罪之意思而參與犯罪構成要件以外
    之行為，為上開詐欺取財罪之幫助犯，乃依刑法第30條第2
    項之規定，減輕其刑。又起訴書雖未就附表所示編號3、4所
    示之被害人部分於起訴書中敘及，惟上開部分與本件起訴之
    部分有裁判上一罪關係，應為起訴效力所及本院自得併為審
    理，附此敘明。
  ㈡爰以行為人之責任為基礎，審酌被告一時輕率失慮，竟輕易
    提供金融帳戶供他人掩飾犯罪所得使用，非但增加被害人尋
    求救濟之困難，造成社會人心不安，亦助長詐騙犯罪者之氣
    焰，使詐欺犯罪者得以順利取得詐欺所得之財物，危害財產
    財物交易安全，兼衡本件被害人為4人，受害金額為29萬餘
    元，且無證據顯示被告因提供人頭帳戶而獲利，又被告僅與
    被害人李佳穎和解，同意分期賠償其損失，有和解筆錄在卷
    可憑（參見本院卷第66頁及附民卷宗內），而未能與其他告
    訴人達成和解，賠償其等之損失，兼衡被告自陳國中肄業、
    未婚、現與母親同住及在飲料店上班，月入新臺幣3萬元等
    一切情狀，量處如主文所示之刑，並諭知如易科罰金之折算
    標準。另被告於本案中，無證據證明其有因交付帳戶而獲得
    金錢或利益，或分得來自上開詐欺集團成員之任何犯罪所得
    ，自不宣告沒收，附此敘明。
五、不另為無罪之諭知
　　公訴意旨雖指稱被告上開所為，尚涉違反刑法第30條第1項
    前段、洗錢防制法第14條第1項之幫助洗錢罪嫌等語，然按
    洗錢防制法所稱之「洗錢」行為，依第2條之規定，係指：
    一、意圖掩飾或隱匿特定犯罪所得來源，或使他人逃避刑事
    追訴，而移轉或變更特定犯罪所得；二、掩飾或隱匿特定犯
    罪所得之本質、來源、去向、所在、所有權、處分權或其他
    權益者；三、收受、持有或使用他人之特定犯罪所得。並於
    第14條、第15條規定其罰則，俾防範犯罪行為人藉製造資金
    流動軌跡斷點之手段，去化不法利得與犯罪間之聯結。申言
    之，洗錢防制法之立法目的，在於防範及制止因犯第3條所
    列之特定犯罪而取得或變得之財物或財產上利益及其之孳息
    ，藉由包含處置（即將特定犯罪所得直接予以移轉或變更）
    、分層化（即以迂迴層轉、化整為零之多層化包裝方式，掩
    飾或隱匿特定犯罪所得）及整合（即收受、持有或使用他人
    之特定犯罪所得，使之回流至正常金融體系，而得以合法利
    用享受）等各階段之洗錢行為，使其形式上轉換成為合法來
    源，以掩飾或切斷特定犯罪所得與犯罪之關聯性，而藉以逃
    避追訴、處罰。提供金融帳戶提款卡及密碼之行為人，因已
    將帳戶之提款卡及密碼等物件提供他人使用，失去對自己帳
    戶之實際管領權限，若無配合指示親自提款，即無收受、持
    有或使用特定犯罪所得之情形，且無積極之移轉或變更特定
    犯罪所得之行為，故非屬洗錢防制法第2條第1款、第3款所
    稱之洗錢行為。一般而言，洗錢防制法第2條第2款之掩飾、
    隱匿行為，目的在遮掩、粉飾、隱藏、切斷特定犯罪所得與
    特定犯罪間之關聯性，是此類洗錢行為須與欲掩飾、隱匿之
    特定犯罪所得間具有物理上接觸關係（事實接觸關係）。而
    提供金融帳戶提款卡及密碼供他人使用，嗣後被害人雖匯入
    款項，然此時之金流仍屬透明易查，在形式上無從合法化其
    所得來源，未造成金流斷點，尚不能達到掩飾或隱匿特定犯
    罪所得之來源、去向及所在之作用，須待款項遭提領後，始
    產生掩飾、隱匿之結果。故而，行為人提供金融帳戶提款卡
    及密碼，若無參與後續之提款行為，即非洗錢防制法第2條
    第2款所指洗錢行為，無從成立一般洗錢罪之直接正犯。然
    行為人主觀上如認識該帳戶可能作為收受、提領特定犯罪所
    得使用，他人提領後會產生遮斷資金流動軌跡以逃避國家追
    訴、處罰之效果，仍基於幫助之犯意而提供，則應論以幫助
    犯一般洗錢罪（最高法院108年台上大字第3101號裁定意旨
    參照）。查被告係於本案詐騙成員實行詐欺犯行前，即提供
    本案系爭帳戶作為該詐騙者收取詐騙款項之工具，並非為該
    詐欺者取得財物後，另為掩飾、隱匿詐欺所得之行為，亦即
    該詐欺取財之特定犯罪尚未發生、該犯罪所得即洗錢標的尚
    未產生，即無從認定被告主觀上明知該特定犯罪已存在，亦
    無從認定被告明知洗錢標的財產為犯罪所得，而主觀上萌生
    隱匿尚未發生之詐欺犯罪所得之洗錢故意，再者被告於本院
    審理供稱其僅受告知提供帳戶供匯款之用，並不清楚其帳戶
    如何為詐騙成員使用（參見本院卷第50至51頁），檢察官亦
    未積極證明被告行為時主觀上認識本案帳戶可能作為收受、
    提領特定犯罪所得使用，他人提領後會產生遮斷資金流動軌
    跡以逃避國家追訴、處罰之效果，自不能僅因被告提供本案
    帳戶之行為遽論以幫助犯一般洗錢罪之罪責，此部分本應為
    被告無罪之諭知，惟公訴意旨認此部分與前開起訴為本院論
    罪科刑部分，具有想像競合犯之裁判上一罪關係，爰不另為
    無罪之諭知。
據上論斷，依刑事訴訟法第273條之1第1項、第299條第1項前段
，刑法第30條第1項前段、第2項、第339條第1項、第55條前段、
第41條第1項前段，刑法施行法第1條之1第1項，判決如主文。
本案經檢察官王乙軒提起公訴，檢察官林在培到庭執行職務。
中　　華　　民　　國　 110　　年　　12 　月  　17 　　日
                    刑事第六庭法  官  雷雯華 
以上正本證明與原本無異。
如不服本判決應於收受送達後20日內向本院提出上訴書狀，並應
敘述具體理由。其未敘述上訴理由者，應於上訴期間屆滿後20日
內向本院補提理由書（均須按他造當事人之人數附繕本）「切勿
逕送上級法院」。
                              書記官  朱宮瑩
中　　華　　民　　國　　110 　年　　12　　月　　17　　日
附錄本案論罪科刑法條
刑法第339條
意圖為自己或第三人不法之所有，以詐術使人將本人或第三人之
物交付者，處 5 年以下有期徒刑、拘役或科或併科 50 萬元以
下罰金。
以前項方法得財產上不法之利益或使第三人得之者，亦同。
前二項之未遂犯罰之。
刑法第30條
幫助他人實行犯罪行為者，為幫助犯。雖他人不知幫助之情者，
亦同。
幫助犯之處罰，得按正犯之刑減輕之。
附表：
編號 被害人 遭詐騙之時間及方式 匯款時間 匯款金額（新臺幣） 一 陳圻泯 詐欺集團成員在網路上聯繫陳圻泯，佯稱可使用平台操作投資獲利，且新會員可以參加贈金活動云云，並指示陳圻泯匯款至其指定之被告上開台新銀行帳戶。 110年1月6日下午7 時44分許   3萬元      二 莊雯君 詐欺集團成員在網路上聯繫莊雯君，佯稱可使用遊戲平台數據分析操作投資獲利，且加入遊戲平台需儲值云云，並指示莊雯君匯款至其指定之被告上開台新銀行帳戶。 110年1月6日下午1 時4分許 3萬元 
三 李佳穎 詐欺集團成員在網路上聯繫李佳穎，佯稱可使用平台操作投資人民幣等獲利云云，並指示李佳穎匯款至其指定之被告上開台新銀行帳戶。 110年1月6日下午3 時1分許   3萬1千元      四 許郁芹 詐欺集團成員在網路上聯繫許郁芹，佯稱可使用外匯平台投資獲利，並指示許郁芹匯款至其指定之被告上開台新銀行帳戶。 110年1月6日中午12時5分許  110年1月6日下午3 時26分許  110年1月6日下午3時28分許  110年1月6日下午4時56分許 5萬元    5萬元    5萬元     5萬元